【裁判字號】    91,易,4379
【裁判日期】    920709
【裁判案由】    侵占
【裁判全文】
臺灣高雄地方法院刑事判決                        九十一年度易字第四三七九號
    公  訴  人  臺灣高雄地方法院檢察署檢察官
    被      告  丙○○
右列被告因侵占案件，經檢察官提起公訴（九十一年度偵緝字第一二五六號），本院
判決如左：
    主  文
丙○○意圖為自己不法之所有，而侵占自己持有他人之物，處有期徒刑參月，如易科
罰金，以參佰元（即新台幣玖佰元）折算壹日。
    事  實
一、丙○○於民國九十年六月二日，至甲○○所經營位於高雄市左營區自勉新村四八
    ○號之「松美機車行」，向甲○○承租車牌號碼ＺＮＣ─七一八號輕型機車乙部
    ，約定租期為一日，租金則為新台幣（下同）二百五十元。詎丙○○租得上開機
    車後，並未於租期屆滿時將該機車返還甲○○，且竟意圖為自己不法之所有，以
    變易持有為所有之意思，將該機車侵占入己。嗣經甲○○追索無著，始查知上情
    。
二、案經甲○○訴由臺灣高雄地方法院檢察署檢察官偵查起訴。
    理  由
一、訊據被告丙○○固坦承於右開時、地向告訴人甲○○承租前揭機車，且迄今仍未
    將該機車返還告訴人之事實，惟矢口否認有何侵占之犯行，辯稱：伊本來僅租一
    日，後來以電話向甲○○表明延長為一個月，甲○○有同意。在承租該機車十天
    後，該機車在台中遺失，伊曾報案，且聯絡告訴人，但告訴人店內人員要求伊賠
    償十幾萬元，伊無法負擔，伊並無侵占該機車云云。經查：
  (一)被告於右開時、地向告訴人承租前揭機車，迄今仍未返還告訴人之事實，除據被
    告自承在卷外，並經告訴人於偵查及本院審理中指述綦詳，且有機車租賃契約書
    、存證信函、被告所簽發之本票影本各乙份在卷可稽，應堪認屬真實。
  (二)被告雖辯稱：前揭機車係在台中遺失，伊曾報案，並聯絡告訴人云云。惟查，前
    揭機車於警局並無任何失竊紀錄，除據台中市警察局第一分局函覆無訛外，有該
    分局九十一年十月三十日中分一刑字第○九一○○三四五四六號函附卷為憑，並
    有高雄市政府警察局九十一年十二月三十一日高市警刑三字第○九一○○八一三
    五七號函暨車籍作業系統查詢認可資料乙份在卷可稽，足見被告並無所謂因該機
    車遺失，而向警局報案之紀錄；且告訴人於本院審理時，亦陳明並未接獲被告來
    電告知機車遺失等情，則被告上開所辯乙節自難逕信為真。至證人即被告女友乙○○固到庭證稱：伊與被告曾一起騎機車出去，後來該機車在台中遺失，因伊係
    台中人，所以由伊去報遺失等語；惟亦證稱：此事之確切時間已記不得，伊不清
    楚該遺失之機車是否為前揭機車，且被告沒有說該機車是否是租來的等語（以上
    均參見本院九十二年三月十九日審判筆錄）。是依證人乙○○所證，並無法證明
    前揭機車確係在台中有遺失之事。況被告於本院審理時亦自承另曾向他人承租機
    車，則被告既有多次承租機車之紀錄，益難認定證人乙○○所稱在台中遺失之機
    車即係前揭機車。
  (三)再者，被告於第一次偵訊時，經檢察官質之有無租機車未還之情事，被告答稱：
    前揭機車已被扣押，九十年八、九月車子被扣押云云；嗣於檢察官第二次偵訊時
    ，被告始改稱：前揭機車於台中市遺失了，是在九十年六月底、七月初遺失的，
    伊有向台中第一分局備案，遺失當天就備案云云，顯見被告前後所供反覆不一，
    閃爍其辭，其辯稱該機車係遺失云云，更無足取。
  (四)末查，前揭機車於九十一年七月三日在台中市○○路○段一二二號前，經台中市
    警察局第一分局查報為有車牌之廢棄車輛，嗣於九十一年七月六日經台中市環保
    局拖吊，經公告一個月無人認領後，已依廢棄物標售清除等情，業經台中市環保
    局函覆本院無訛，有該局九十二年六月十日環回字第○九二○○一六四七三號函
    暨相關法令規定、照片等資料乙份在卷可按。是若如被告所辯，前揭機車確有報
    案紀錄，則警方豈會不通知被告（或告訴人）領回，而逕將該機車查報為「有車
    牌之廢棄車輛」？足見被告所辯該機車業已遺失云云，應屬子虛，要無足取。又
    前揭機車在被告承租逾一年後，除未返還告訴人外，竟放置路上任由環保局拖吊
    標售，可見被告主觀心態上業已將該機車視為己有，而任意為事實上處分甚明。
    是以，被告承租前揭機車後，對該機車確有意圖不法所有之侵占犯意，甚屬灼然
    。
  (五)綜上所述，本件事證應屬明確，被告前揭所辯復無足取，是被告之犯行應堪認定
    。
二、核被告所為，係犯刑法第三百三十五條第一項普通侵占罪。本院審酌被告前因竊
    盜案件，甫經本院於九十年六月二十日以九十年度易字第一三六○號判處拘役三
    十日，並已確定，業於九十一年十月二十日執行完畢，有本院被告院內索引卡紀
    錄表、台灣高等法院被告全國前案紀錄表及刑案資料查註紀錄表各乙份在卷可按
    。被告所為固未構成累犯，但其竟旋再為本件犯行，品行自屬非佳，而其侵占告
    訴人之機車乙部，價值約三萬餘元，此據告訴人陳明在卷，非屬小額，且迄今仍
    未返還告訴人或有所賠償，其所生實害自屬不輕，復於犯後仍飾詞圖卸其責，毫
    無悔改認錯之意等一切情狀，酌情量處如主文所示之刑，並諭知易科罰金之折算
    標準，以資懲儆。
據上論結，應依刑事訴訟法第二百九十九條第一項前段，刑法第三百三十五條第一項
、第四十一條第一項，罰金罰鍰提高標準條例第一條前段、第二條，判決如主文。
本案經檢察官黃彩秀到庭執行職務。
中      華      民      國    九十二    年      七      月      九      日
                              臺灣高雄地方法院刑事第七庭
                                  法  官  陳信旗
右為正本證明與原本無異。
如不服本判決，應於送達後十日內，向本院提出上訴狀。
                                  書記官  張家榮
中      華      民      國    九十二    年      七      月      九      日
附錄本判決論罪之法條：
刑法第三百三十五條
    意圖為自己或第三人不法之所有，而侵占自己持有他人之物者，處五年以下有
    期徒刑、拘役或科或併科一千元以下罰金。
    前項之未遂犯罰之。


司法院資訊處製作；財團法人民間司法改革基金會備份。
